【裁判字號】    97,消債更,554
【裁判日期】    981119
【裁判案由】    更生事件
【裁判全文】
臺灣士林地方法院民事裁定           97年度消債更字第554號
債  務  人  甲○○○○○○
上列債務人聲請更生事件，本院裁定如下：
    主  文
債務人甲○○○○○○自中華民國九十八年十一月二十三日下午
五時起開始更生程序。
命司法事務官進行本件更生程序。
    理  由
一、按債務人與金融機構協商成立者，不得聲請更生或清算，但
    因不可歸責於己之事由，致履行顯有重大困難者，不在此限
    。本條例施行前，債務人依金融主管機關協調成立之中華民
    國銀行公會會員辦理消費金融案件無擔保債務協商機制與金
    融機構成立之協商，準用前項之規定，消費者債務清理條例
    第151 條第5 項、第6 項分別定有明文。次按，債務人不能
    清償債務或有不能清償之虞，且無擔保或無優先權之債務總
    額未逾新臺幣（下同）1,200 萬元者，於法院裁定開始清算
    程序或宣告破產前，得向法院聲請更生，觀諸消費者債務清
    理條例第3 條、第42條第1 項規定自明。又法院開始更生程
    序之裁定，應載明其年、月、日、時，並即時發生效力。法
    院開始更生或清算程序後，得命司法事務官進行更生或清算
    程序，必要時得選任律師、會計師或其他適當之自然人或法
    人一人為監督人或管理人，復為同條例第45條第1 項、第16
    條所明定。
二、聲請意旨略以：伊有不能清償債務情事，前依照中華民國銀
    行公會會員辦理消費金融案件無擔保債務協商機制請求共同
    協商債務清償方案，並協商成立，協商條件為每月還款1 萬
    5,234 元。然伊每月收入扣除上開協商金額後，不足支應每
    月最低生活必要支出，故伊確係因不可歸責於己，致履行協
    商條件顯有重大困難。且伊無擔保或無優先權之債務總額未
    逾1,200 萬元，復未經法院裁定開始清算程序或宣告破產，
    爰向本院聲請更生等語。
三、經查，債務人所主張之上開事實，業據提出債務人全戶戶籍
    謄本（見臺灣臺北地方法院97年度消債更字第365 號卷，下
    稱北院卷，第11至12頁、本院卷第45至46頁）、中華民國銀
    行公會會員辦理消費金融案件無擔保債務協商機制無擔保債
    務還款計劃及協議書（見北院卷第13頁、第60至61頁）、財
    團法人金融聯合徵信中心當事人綜合信用報告之協商前置專
    用債權人清冊（見北院卷第45至50頁）、民國94至96年度綜
    合所得稅各類所得資料清單及財產歸屬資料清單（見北院卷
    第51至54頁）、勞工保險被保險人投保資料表（見北院卷第
    58至59頁）、薪資單（見北院卷第63至65頁、本院卷第47至
    62頁）、往來金融機構存摺封面及內頁影本（見本院卷第63
    至96頁）、電信、水電費支出單據（見本院卷第102 至105
    頁）等為證，核閱屬實，堪認為真正。次查，依債務人所提
    薪資單影本所示，自98年1 月至98年3 月，債務人平均月薪
    資所得為2 萬4,984 元，加計子女生活津貼1,728 元及兒童
    托育津貼1,500 元後，債務人每月收入合計為2 萬8,212 元
    。是以內政部主計處公佈98年度臺北市每人每月最低生活費
    1 萬4,558 元觀之，債務人每月收入2 萬8,212 元，扣除協
    商金額1 萬5,234 元後，僅餘1 萬2,978 元，確不足以支應
    債務人及其子之最低生活必要支出，債務人主張其有不可歸
    責於己之事由，致履行協商條件顯有困難，當屬實在。此外
    ，債務人復查無消費者債務清理條例第6 條第3 項、第8 條
    或第46條各款所定駁回更生聲請之事由存在，則債務人聲請
    更生，應屬有據。揆諸首開說明，應予開始更生程序，並命
    司法事務官進行本件更生程序，爰裁定如主文。
中    華    民    國    98    年    11    月    19    日
                  民事第一庭  法      官  李建忠
上為正本係照原本作成。
本件不得抗告。
中    華    民    國    98    年    11    月    19    日
                              書  記  官  朱亮彰


司法院資訊處製作；財團法人民間司法改革基金會備份。
